【裁判字號】    98,上訴,270
【裁判日期】    981230
【裁判案由】    偽造文書等
【裁判全文】
臺灣高等法院花蓮分院刑事判決         98年度上訴字第270號
上  訴  人
即  被  告  戊○○
選任辯護人  吳漢成律師
            王培欣律師
上列上訴人因偽造文書等案件，不服臺灣臺東地方法院97年度訴
字第301號中華民國98年7月13日第一審判決（起訴案號：臺灣臺
東地方法院檢察署97年度偵字第602 號），提起上訴，本院判決
如下：
    主  文
原判決關於戊○○被訴於民國九十七年二月十三日犯共同恐嚇危
害安全罪暨定執行刑部分均撤銷。
上開撤銷部分，戊○○犯共同恐嚇危害安全罪，處有期徒刑貳月
，如易科罰金，以新臺幣壹仟元折算壹日。
其他上訴駁回。
上開撤銷改判與其他上訴駁回部分，應執行有期徒刑壹年，如易
科罰金，以新臺幣壹仟元折算壹日。
    事  實
一、戊○○為址設臺東縣臺東市○○路886 巷28號「巨星休閒廣
    場」負責人，以經營撞球場及買賣中古車為生，並兼及中古
    車之出租。戊○○於民國96年間，因獲悉當時在「巨星休閒
    廣場」對面「原住民果菜商場合作社」工作之己○○平日僅
    以機車代步，竟意圖為自己不法之所有，先向己○○表示願
    以每月新臺幣（下同）5,000元之代價廉租1輛自小客車予己○○，待己○○同意後，戊○○即事先將林美蓮寄放之紫色
    MARCH 自小客車（車牌號碼E7-2759號）改懸掛8686-GS號車
    牌，並擬好內容略以：己○○向戊○○承租車牌號碼E7-275
    9號自小客車1 個月，租金5,000元，租期為96年5月18日至6
    月18日止等文字之汽車租賃契約書1紙後，於民國96年5月18
    日，在巨星休閒廣場內，由己○○在上開租賃契約簽名後，
    戊○○即將該車出租並交付予己○○使用；惟因戊○○於己○○簽名後，隨即將上開契約書取回，並未交付任何副本或
    影本予己○○留存，致己○○於取車時，未發現該紫色MARC
    H自小客車所懸掛者，並非租約上所載之E7-2759號車牌。迨
    96年6 月18日租賃期間屆滿，雙方約定不另訂書面契約，由
    己○○再以6,000元代價續租該車1個月。迄至96年7 月18日
    續租期間屆滿，己○○將該車駛至「巨星休閒廣場」欲交還
    戊○○時，戊○○向己○○表示可再免費借其使用3 天，己○○不疑有他，即將該車開回繼續使用。戊○○旋於96年7
    月20日晚上或21日凌晨某時許，趁己○○將上開自小客車停
    放於臺東市○○○路215巷34弄5號住處對面路邊之際，以不
    詳方式將上開自小客車發動駛離，而竊取得逞；迨己○○發
    現自小客車遭竊後，隨即通知戊○○，然戊○○不僅阻止己○○報警，更於96年8 月中旬某日，向己○○訛稱已尋獲該
    車，惟車主要求賠償45,000元等不實事項，使己○○陷於錯
    誤，於96年9 月上旬某日，依戊○○之要求，在「巨星休閒
    廣場」內，交付發票人為己○○、票面金額為5,000 元之本
    票共9 張予戊○○作為和解金額，並自該時起自96年11月中
    旬止，先後以現金或匯款方式，交付戊○○共35,000元。
二、己○○因無力償還剩餘之本票款項，隨即隱匿行蹤躲避戊○○，戊○○認己○○與其男友丁○○居住在丙○○、甲○○
    位於臺東縣東河鄉興昌村南八里40號之住所，乃於97年1 月
    15日晚上前往該址，惟因尋找己○○未果，竟向在場之丁○○及甲○○恫稱「如果你們不把己○○交出來，我就給你們
    好看」等語，及向聞訊趕回該址之丙○○恫稱「不把人交出
    來，就要砸你的車子」等語（此部分恐嚇危害安全2 罪部分
    ，業經原審判決各處拘役20日，檢察官及戊○○均未提起上
    訴）。當晚9 時許，員警據報前往處理戊○○與丙○○等人
    之糾紛時，因戊○○告知係己○○與自己之租車糾紛所致，
    員警便要求戊○○提供汽車租賃契約，詎戊○○為掩飾上開
    竊車及詐騙本票犯行，竟意圖供行使之用，於97年1 月15日
    晚上9 時許至97年2月24日下午1時45分許間某日某時許，在
    不詳地點，未經己○○同意，擅自將上開汽車租賃契約書原
    本記載之「E7-2759」文字以修正液塗改，再重新填上「L4-
    0360」，並於文末加註「雙方以竊盜和解」等文字而變造之
    ，足以生損害於己○○；復於97年2月24日下午1時45分許、
    同年3 月3日晚上7時10分許，在臺東縣警察局成功分局都蘭
    派出所（下稱都蘭派出所）接受詢問時，基於行使變造私文
    書之犯意，接續向員警提示上開變造之汽車租賃契約書影本
    、原本而行使之，足以生損害於己○○及警方辦案之正確性
    。
三、另戊○○所聘請之員工沈佩儀（任職期間為97年1月至6月間
    ）因見戊○○不滿己○○遲未給付剩餘票款，又避不見面，
    且戊○○不知如何使用手機傳送簡訊，竟與戊○○共同基於
    恐嚇之犯意聯絡，由戊○○將其使用之門號0000000000號手
    機交予沈佩儀，再口述內容由沈佩儀輸入手機之分工方式，
    於97年1月15日下午3時59分許，在「巨星休閒廣場」內，以
    上開手機傳送恐嚇內容為「妳這個爛女人，妳的雞巴個性又
    發作了是嗎，我會去找妳，讓妳難做人，妳越不跟我聯絡，
    我就越讓你難勘」之簡訊至己○○所使用之門號0000000000
    號手機，致使己○○閱讀後心生畏懼。又於97年2月13日晚
    上6 時43分許，戊○○駕車搭載沈佩儀行經臺東縣達仁鄉森
    永村時，復以上開分工方式，傳送內容為「不怕妳走法院，
    只怕妳沒時間走法院」之簡訊予己○○上開門號，當日晚上
    6 時49分許，再次傳送恐嚇內容「妳的人有多髒，妳自己很
    清楚，躲著避不出現，不會比較快樂，妳早晚都會和我碰面
    的」之簡訊至己○○上開手機內，致使己○○閱讀後心生畏
    懼（沈佩儀所犯共同恐嚇危害安全2 罪部分，經原審判處拘
    役20日，沈佩儀因上訴未合法而遭原審駁回上訴確定）。
四、案經己○○訴由臺東縣警察局成功分局報告臺灣臺東地方法
    院檢察署檢察官偵查起訴。
    理  由
甲、程式方面
一、按除顯有不可信之情況外，公務員職務上製作之紀錄文書、
    證明文書；從事業務之人於業務上或通常業務過程所須製作
    之紀錄文書、證明文書，得為證據，刑事訴訟法第159條之4
    第1、2款所明定。本判決下列引用之手機門號0000000000於
    96年11月12日至97年2 月28日止之雙向通聯紀錄、郵政國內
    匯款執據、舉發違反道路交通管理事件通知單等證，乃從事
    業務之人於業務上製作之紀錄文書或公務員職務上製作之證
    明文書，且無顯不可信之情況，依上開規定，應有證據能力
    。
二、次按被告以外之人（包括證人、鑑定人、告訴人、被害人及
    共同被告等）於審判外之陳述（即學理上所稱之「傳聞證據
    」）雖不符刑事訴訟法第159條之1至之4等4條之規定，而經
    當事人於審判程序同意作為證據，法院審酌該言詞陳述或書
    面陳述作成時之情況，認為適當者，亦得為證據；當事人、
    代理人或辯護人於法院調查證據時， 知有刑事訴訟法第159
    條第1項不得為證據之情形， 而未於言詞辯論終結前聲明異
    議者，視為有前項之同意，同法第159條之5定有明文。查本
    判決下列所引用之各該被告以外之人所為審判外之陳述，及
    卷附之租賃契約、本票、手機簡訊照片、錄音譯文、裕融企
    業股份有限公司96年8月27日裕融高字第960827002號、97年
    2 月1日97年業管高字第09700201001號函等證，雖屬傳聞證
    據，惟被告及辯護人除否認證人林美蓮於警詢時陳述之證據
    能力外，其餘之證據，當事人及辯護人於本院準備程序及審
    判期日中均表示無意見而不予爭執（ 見本院卷第41頁反面）
    ，且迄至言詞辯論終結前亦未再聲明異議。本院審酌上開證
    據資料製作時之情況，尚無違法不當之瑕疵，亦認為以之作
    為證據應屬適當，依刑事訴訟法第159條之5規定，認上揭證
    據資料均有證據能力。
三、再按被告以外之人於檢察事務官、司法警察官或司法警察調
    查中所為之陳述，與審判中不符時，其先前之陳述具有較可
    信之特別情況，且為證明犯罪事實存否所必要者，得為證據
    ，刑事訴訟法第159條之2定有明文。查證人林美蓮於警詢中
    與在原審審理時所為之陳述，明顯有不一致之處，惟因在警
    詢時，被害人之記憶較為鮮明，被告亦未在場，受外力之干
    預較少，證人林美蓮甚至於警詢中表明：我有據實以告，我
    會害怕戊○○會對我造成不良影響等語（警卷第82頁），顯
    然具有較可信之特別情況，且證人林美蓮與被告戊○○前去
    取回紫色MARCH 自小客車交還時，僅有該二人參與全部過程
    ，難以其他證據取代其陳述，故應認其於警詢時之陳述有證
    據能力。
乙、實體方面
壹、有罪部分
一、犯罪事實之認定
（一）戊○○為址設臺東縣臺東市○○路886 巷28號「巨星休閒
      廣場」負責人，以經營撞球場及買賣中古車為生，並兼及
      中古車之出租；沈佩儀於97年1月至6月間，為戊○○所聘
      請之員工。己○○於96年5 月間，有在「巨星休閒廣場」
      對面之「原住民果菜商場合作社」工作等事實，為被告坦
      承在卷，核與證人己○○之證述相符，應可採信。
（二）犯罪事實一
  １、被告戊○○於96年間在巨星休閒廣場內，與證人己○○訂
      立租賃契約，契約內容略以：己○○向戊○○承租車牌號
      碼E7-2759號自小客車行駛1 個月，租金5,000元，租期為
      96年5月18日至6月18日止等文字，被告戊○○並於當日即
      將該車出租並交付證人己○○使用，嗣於96年9 月上旬某
      日，在「巨星休閒廣場」內，證人己○○交付發票人為己○○、票面金額為5,000元之本票共9張予被告戊○○，並
      自斯時起至96年11月中旬止，先後以現金或匯款方式，交
      付被告戊○○35,000元等事實，業據被告戊○○坦承不諱
      ，核與證人己○○之證述相符，復有租賃契約書1 紙（警
      卷第52頁）、本票7張（警卷第56至58頁） 等在卷可稽，
      應可信為真實。
  ２、證人己○○於偵查中證稱：我於96年5 月18日向戊○○租
      1 台紫色MARCH自小客車使用，總共2個月又3天左右，第1
      個月租金是給5,000元，在租約到期的6月18日左右，我有
      把車子開到巨星撞球場要還他，他說可以再用6,000元租1
      個月，我想說接送小孩比較方便，於是答應，6,000 元分
      兩次交給他，因為是續約，所以這一次並沒有簽任何書面
      資料，直到7 月18日左右，我又把車子開去還他，他說可
      以讓我開幾天免費的，所以我就把車子開回去等語（偵卷
      第23至28頁）。於原審審理時證稱：我在戊○○經營的「
      巨星休閒廣場」公司對面的原住民合作社工作，因而認識
      戊○○，當時我只有機車，那時候是梅雨季節，戊○○看
      我載兒子上學不方便，就說願意借我1 台車，所以就向戊○○承租1 台紫色MARCH自小客車，我們在96年5月18日有
      簽立契約，租約上記載到租期至96年6月18日計1個月，我
      後來又跟戊○○租1個月，租金是6,000元，但沒有另外簽
      立契約，96年7 月18日租期期滿時，我當天就把車子開回
      去還給戊○○，戊○○當時說願意再借我免費開幾天，所
      以那天我又把車子開回家等語（原審卷第70至73頁）。足
      認其前後已就汽車租賃之過程及契約之內容等主要情節為
      一致之證述，且核與證人丁○○於偵查中證稱：己○○有
      跟戊○○借一台紫色MARCH 自小客車，因為己○○說下雨
      天接送小孩比較方便，所以跟戊○○借1 台車，大約是96
      年6、7月間的事情，己○○只有開這台紫色MARCH 約1、2
      個月等語（偵卷27至28頁）大致相符，復有上開汽車租賃
      契約書（未修改前）1 紙附卷可稽，足認證人己○○確實
      在被告戊○○主動提議下，於96年5 月18日以書面約定以
      5,000元代價、同年6 月18日以口頭約定以6,000元代價向
      被告戊○○租用該紫色MARCH自小客車，復於同年7月18日
      經被告戊○○同意免費借用該車數日無誤。
  ３、證人己○○於偵查中證稱：簽約當天，我開走的車子就是
      掛8686-GS號車牌，絕對不是L4-0360，我沒有注意契約書
      上是寫什麼車號，因為戊○○叫我簽好後就把契約拿走，
      並沒有給我1 份留底；直到在96年6月3日，丁○○開這一
      台紫色MARCH載我經過富岡派出所，被警方攔查，警察說
      這1台車的車牌8686-GS 與車體的引擎號碼不符，並開1張
      罰單，我才知道車身跟車牌不符等語（偵卷第24、25頁）
      。於審理時證稱：我寫完這份租賃契約後，戊○○並無留
      存或影印1份給我，簽約當天就拿車，車子就是懸掛8686-
      GS號車牌，我拿了車子後就離開了，也沒有向戊○○拿契
      約書來核對契約書上記載的車牌號碼是否為8686-GS ，因
      為我當時很相信他；直到被警察攔檢，警察說那台車子的
      車體和車牌號碼不符，我就找戊○○過來處理，我人就在
      派出所外面等，戊○○進去派出所裡面跟警察講，後來如
      何處理我不清楚，我沒有拿到罰單，也沒有去繳納罰單，
      因為戊○○跟我說這樣沒有關係，可以繼續開，所以我就
      繼續開，一直使用到租期期滿等語（ 原審卷第71、72 、
      76頁），核與證人丁○○於偵查中證稱：我於96年6月3日
      開本案的MARCH、 紫色小車載己○○，在路上被警察攔下
      ，警察說牌照過期，就把我們帶到富岡派出所，然後警察
      問車主是誰，我就打電話叫戊○○過來，戊○○就親自到
      富岡派出所，他把罰單拿走，事後都是他在處理，我也不
      清楚，他有進入富岡派出所，還有跟警察講話等語（偵卷
      第27、29頁）相符，復有租賃契約書（未修改前）、臺東
      縣警察局東警交字第T00000000 號舉發違反道路交通管理
      事件通知單1紙在卷（ 警卷第69頁）可稽，足認證人己○○於締約時，該契約書上記載之車牌號碼為 E7-2759號，
      但實際懸掛之車牌則為 8686-GS號，且證人己○○因被告
      戊○○將契約原本取走，又未留存副本或影本，致未注意
      契約書所載車號，迄於96年6月3日為警攔查開單時，才知
      該車的車身與 8686-GS號車牌不符，且因被告戊○○負責
      處理後事，又告知證人己○○不必在意，證人己○○才繼
      續使用懸掛8686-GS號該車等情。
  ４、證人己○○於偵查中證稱：開回去後，我把車子停在住家
      斜對面的馬路邊，大概第3 天凌晨就發現不見了，我本來
      要報警，戊○○知道後，叫我不要報警，說他會處理，我
      本來也要去調路口監視器，但他說他跟臺東警察很熟，他
      會去處理這件竊盜案，所以我就放心讓他處理，也沒有報
      警，也沒有調錄影帶等語（偵卷第25頁）。於審理時證稱
      ：那天我又把車子開回家，停放在我家斜對面的馬路旁邊
      ，沒有放在車庫；後來這台車子在我開回去的第3、4天就
      被偷了；我發現車子不見時，我本來要去報警，也有通知
      戊○○，但戊○○說他認識警察，這件事交給他處理就可
      以了，所以我就沒有去警察局報案了等語（原審卷第73頁
      ），核與證人即員警劉紹宏於原審審理時證稱：97年1 月
      16日在都蘭派出所製作筆錄時，己○○當時沒有要求我們
      幫忙找，只是說他的車子大約在96年7 月時被偷了，己○○說戊○○阻擋她不要報案，她本來要調監視器，但戊○○說不是車主本人，車子又是權利車，報案也沒有什麼用
      ，所以才沒有去報案等語（原審卷第179 頁反面），足認
      該車確遭竊取且被告戊○○有阻止報警等情事。至於證人
      己○○於警詢時，雖曾證稱紫色MARCH自小客車係在96年7
      月上旬被竊，但亦已表明詳細日期她不記得等語（警卷第
      40頁、原審卷第80、81頁），且其前後所述日期相差不多
      ，參以當時證人己○○正在躲債，情緒亦驚恐不安，本難
      期待其能精確敘明日期；又證人己○○於原審審理時曾稱
      ：車子遺失時，我有去報案，但沒有製作筆錄，警察叫我
      帶他去戊○○那邊。因為我跟警察說車主是戊○○，後來
      我帶警察去找戊○○，警察跟戊○○談完後離開，戊○○
      跟我說，幹嘛找警察來，他跟警察很熟，這些事情他要處
      理，至於戊○○後來自己有無跟警察報案，我就不清楚了
      等語（原審卷第88頁），顯然當時員警並未直接受理，故
      證人己○○認為自己行為不算報案，亦可理解。
  ５、證人己○○於偵查中證稱：後來戊○○跟我說他有找到那
      1台紫色MARCH，但因車主認為是我弄丟，所以要求賠償45
      ,000元；他就是抓著我弄丟他的車子這一點，無論如何就
      是要我簽本票賠錢。我有提供警察3張本票，這3張都是我
      直接拿錢給戊○○取回本票，另外2 張是用匯款的（匯款
      單也有提供給警方），所以沒有拿到本票，我最近在家裡
      又找到1張，所以總共還了有3萬多元。於審理時證稱：之
      後戊○○有說在什麼地方看到車子，並叫我去「巨星休閒
      廣場」簽本票，說是我弄不見的，所以要賠償那台車，她
      要我簽9張本票，共45,000元，40,000元是車子的錢，5,0
      00元是利息。後來我有給35,000元，以現金支付，其中以
      匯款的方式有1次或2次，我只要有給錢，戊○○就會把本
      票還給我，我給現金的部分，戊○○都已經將本票還給我
      ，但匯款的2 次，戊○○還未將本票還給我等語（原審卷
      第73、74、81頁），復有租賃契約書1 紙（註記雙方以竊
      盜和解，參警卷第52頁）、本票7 張（其中票號554160號
      本票背面註記車輛遺失理賠，參警卷第56至59頁）、郵政
      國內匯款執據2 張（警卷60、61頁）等附卷可稽，且若非
      真有其事，證人己○○何須於租金外，另行簽發本票於被
      告戊○○？是證人己○○上開所證，應可採信。
  ６、再參以證人林美蓮於警詢時證稱：我在96年7 月30日連絡
      戊○○，並於96年7 月31日從桃園坐火車回來，戊○○到
      臺東火車站接我後，即一同去牽車；我只知道牽車的地點
      附近有大水溝，那一帶是住宅區○○巷道○路旁，並不是
      在戊○○之公司；車身當時掛別的車牌（詳細車牌號碼我
      已經忘記了），E7-2759 號牌則放置在車內，我將車開到
      台東市○○路○段305號歐美板車公司，車牌由戊○○在現
      場換回原車牌E7-2759 ；我不知道該車有遭竊，也不知道
      戊○○以該車遭竊名義，對己○○索賠45,000元等語（警
      卷第77至82頁），復有裕融企業股份有限公司97年2月1日
      97年業管高字第09700201001 號函（含附件註明取回時間
      為96年7月31日，參警卷第93至106頁）各1 份在卷可考，
      堪認該車確實於原E7-2759車牌外，另有懸掛8686-GS車牌
      ；且被告戊○○應是自己以不詳方式將該車竊走，並刻意
      置放在「巨星休閒廣場」外之上開地點，以防止證人己○○發現；又被告戊○○亦確實係以車子失竊且車主要求賠
      償之不實事項，向證人己○○詐取9 張本票無誤。
  ７、綜上所述，被告戊○○竊盜及詐欺取財之犯行，事證已明
      ，應依法論科。
（三）犯罪事實二
  １、97年1月15日晚上9時許，員警據報前往證人丙○○及甲○○住處處理糾紛並當場錄音，因被告戊○○告知係證人己○○與自己之租車糾紛所引起，員警便要求被告戊○○提
      供汽車租賃契約，被告戊○○遂於97年2月24日下午1時45
      分許、同年3月3日晚上7 時10分許，在都蘭派出所接受詢
      問時，接續向員警提示上開汽車租賃契約書影本、原本而
      行使，且該契約書上原本之文字，經被告戊○○將車牌號
      碼「E7-2759」塗改為「L4-0360」，並於文末加註「雙方
      以竊盜和解」等事實，業據被告戊○○坦承不諱，核與證
      人己○○之證述相符，復有上開租賃契約書1 紙在卷可稽
      ，應可信為真實。
  ２、證人己○○於偵查中及審理中均證稱：當初簽約時，契約
      書上並沒有塗改過，若當時就有用立可白塗改，我一定會
      蓋手印，且「雙方以竊盜和解」是後來被加上去的等語，
      （偵卷第24頁、原審卷第71頁），已就其並未同意或授權
      被告戊○○塗改一事為明確且一致之證述；復與在契約上
      塗改重要內容，通常會在塗改處簽名或蓋印之常情相符，
      再參以被告戊○○因告知員警其與證人己○○有租車糾紛
      ，經員警要求提出租賃契約等情，顯然上開租賃契約書確
      為被告戊○○為應付員警詢問，及掩飾自己竊車後詐取證
      人己○○9 張本票等行為，而單方塗改變造，並提出行使
      無訛。
  ３、綜上所述，被告戊○○變造私文書及行使變造私文書之犯
      行，堪可認定，應依法論科。
（四）犯罪事實三
  １、被告沈佩儀因不滿證人己○○遲未給付剩餘票款，又避不
      見面，竟基於恐嚇之犯意，使用戊○○之門號0000000000
      號手機，於16日下午3 時59分許，在「巨星休閒廣場」內
      ，以上開手機傳送內容為「妳這個爛女人，妳的雞巴個性
      又發作了是嗎，我會去找妳，讓妳難做人，妳越不跟我聯
      絡，我就越讓你難勘」之簡訊至證人己○○所使用之門號
      0000000000號手機，致使證人己○○閱讀後心生畏懼。又
      於97年2 月13日晚上6時43分許及晚上6時49分許，在被告
      戊○○駕車搭載被告沈佩儀行經臺東縣達仁鄉森永村時，
      使用被告戊○○上開門號手機，傳送內容為「不怕妳走法
      院，只怕妳沒時間走法院」及「妳的人有多髒，妳自己很
      清楚，躲著避不出現，不會比較快樂，妳早晚都會和我碰
      面的」之簡訊至證人己○○的手機內，致證人己○○閱讀
      後心生畏懼等事實，業據同案被告沈佩儀坦承不諱，核與
      證人己○○之證述（偵卷第27頁、原審卷第75頁）相符，
      復有簡訊照片5 張（警卷第62至34頁）、門號0000000000
      號雙向通聯紀錄2 紙（偵卷第37至39頁）等附卷可稽，被
      告戊○○亦不否認，應可信為真實。
  ２、被告戊○○因不會操作手機文字輸入功能，故會找員工沈
      佩儀幫他輸入文字等事實，業據被告戊○○坦承不諱，核
      與證人即同案被告沈佩儀之證述相符，故若被告戊○○欲
      傳送簡訊予證人己○○，應會透過沈佩儀為之；再參以上
      開簡訊文字，明顯是以被告戊○○為第一人稱書寫，且沈
      佩儀僅為被告戊○○之員工，本案又是被告戊○○與證人
      己○○之糾紛，沈佩儀若未經被告戊○○之指示或同意，
      豈會使用被告戊○○之手機，且以被告戊○○之名義傳送
      上開恐嚇簡訊，而由戊○○承擔可能發生的後果？從而，
      應是被告戊○○及沈佩儀因不滿己○○遲未給付剩餘票款
      ，又避不見面，即共同基於恐嚇人身安全之犯意聯絡，由
      被告戊○○提供手機，口述恐嚇內容，再由同案被告沈佩
      儀輸入手機之分工方式，傳送上開簡訊無誤。
  ３、綜上所述，被告戊○○之恐嚇犯行，實可認定，應依法論
      科。
二、對被告戊○○之辯解不採之理由
    訊據被告戊○○矢口否認有何犯罪事實欄所載之任何犯行，
    就犯罪事實一辯稱：我前後租給己○○4部車，1部是林美蓮
    的車牌號碼E7-2759號自小客車、還有車牌號碼9466-TF號、
    WS-4875號，及96年遭竊的藍色MARCH車，96年遭竊的車不是
    林美蓮的車，是己○○沒有經過我及車主的同意，自己到我
    店內倉庫去牽車，並取下店內他車車牌L4-0360 裝在該車上
    。就林美蓮的車我有跟己○○講，這台車人家已經在協尋，
    他怕被人家查到，才會去拔我店內的其他車牌裝上，並不是
    我偷換；本票的部分是車子被竊之和解金額等語。就犯罪事
    實二辯稱：租賃契約塗改時己○○有在場，而且知情等語。
    就犯罪事實三辯稱：簡訊的內容我都是到警局才知道，沈佩
    儀傳第1 通簡訊時，我去洗手間，把手機放在桌上，沈佩儀
    傳完簡訊後不知道過多久後，但是當天他有跟我講，他有傳
    簡訊給己○○，並說是要看己○○會不會打電話給我；至於
    在車上的其他2 通簡訊，沈佩儀在傳簡訊當時我有問她要做
    什麼，沈佩儀只有說是要傳簡訊，他有說簡訊是傳給己○○
    ，但沒有告訴我內容，簡訊內容我是到警局製作筆錄時才知
    道的云云。經查：
（一）就犯罪事實一
  １、被告戊○○於警詢及偵訊時均供稱：我第1 次租給己○○
      的是林美蓮的紫色MARCH 車，期間並不是承租單上記載之
      96年5月18日至96年6月18日，那是我店裡的小姐寫錯了，
      正確的承租日期應該是96年6月18日至7月18日計1 個月，
      該承租單己○○也有1 張。後來己○○說要繼續租也就是
      第2次96年7月18日96年8月18日計1 個月，她在96年8月18
      日就把車子還給我，我們的汽車租賃關係到此完全終止；
      96年8 月19日，我不確定是白天或晚上，我人在外縣市，
      我店裡小姐打電話跟我說她直接把車子開走，且車牌是她
      自己從我別台車子取下車牌L4-0360 ，直接掛上去，就把
      該車開走了；96年8 月21日左右，己○○自己又跑來跟我
      說該車丟掉了云云。惟查：被告戊○○於97年1 月15日至
      丙○○住所找尋己○○而與丙○○等人發生糾紛，警方獲
      報至現場處理時所錄下之對話，被告戊○○已明確陳稱「
      她跟我租1部車，車子租之後不見」、「車在租的最後1天
      不見，他錢都付完了，還跟我借3天」、「我租他2個月，
      租期到了，我又借他3 天」等語（警卷第136至140頁），
      與其上開所辯已有不符，且證人己○○於原審審理時亦證
      稱：我只有向戊○○租林美蓮的紫色MARCH車，只有1次是
      因為車子壞掉，才換1 台借我開，所以借我開的這台車是
      替代的車，不算租的；戊○○並未給我租賃契約等語（原
      審卷第71、77、90頁），足認被告戊○○所辯已有可疑；
      且如租賃契約書之承租日期係經過3 人過目，竟然均未發
      覺有錯，實違常情。又證人林美蓮的紫色MARCH 自小客車
      已於96年7月31日繳回，有裕融企業股份有限公司97年2月
      1日97年業管高字第09700201001號函附取回車輛報告書可
      證（警卷第103 頁），則證人己○○自不可能如被告戊○○所辯於8月18日將該紫色MARCH車返還於被告戊○○；被
      告戊○○復未提出相關承租資料供本院審酌，實無從為被
      告戊○○有利之認定。再參以證人己○○是否敢未經同意
      ，公然至有店員看守之巨星休閒廣場取走車輛，已值懷疑
      ；而被告戊○○知情後又未報警，僅等待證人己○○前來
      報告、賠償，且被告戊○○既辯稱該被竊之藍色MARCH 車
      係他人質押在店裡，理應得以查出該車之車籍資料，卻仍
      語焉不詳，顯與事理有違等情，足認被告戊○○上開所辯
      均屬虛妄之詞，無從採信。
  ２、被告戊○○雖以證人林美蓮的紫色MARCH 車業已設定動產
      抵押，故證人己○○才會調換車牌，以防止該車遭權利人
      取回一事資為抗辯。惟查：證人林美蓮雖於原審審理時證
      稱：E7-2759車是我於89年1月12日在台東市○○路的NISS
      AN公司購買，於94年11月11日向遠東商業銀行辦理貸款，
      繳了2 年之後因為資金週轉不過才繳不出款項，經警方查
      詢遠東商業銀行於96年3 月29日轉移債權，新債權人為裕
      融企業股份有限公司，該公司是在96年6 月期間催繳抓車
      等語，復有裕融企業股份有限公司96年8 月27日裕融高字
      第960827002 號（警卷第85頁）、97年2月1日97年業管高
      字第09700201001號函暨附件（警卷第93至106頁）在卷可
      考，足認該車為設定動產抵押權之車輛無誤。惟證人己○○於原審審理時證稱：戊○○當時租賃紫色MARCH 給我時
      ，戊○○說車子是他的，所以可以把車子租給我，戊○○
      沒有拿行照給我看，也沒有講是權利車，就只有說梅雨季
      節，載小孩子開車比較方便，我就相信他了；我沒有必要
      去偷他的車牌，他租給我的車子就已經有車牌了等語（原
      審卷第77、86、90頁），核與證人丁○○於警詢時證稱：
      戊○○並無告知己○○該車是權利車等語（警卷第67頁）
      相符。又被告戊○○於偵訊時辯稱：（問：既然你事先就
      知道該車在協尋，6月2日你才借她1天都會警告他掛上E7-
      2759車牌會被拖走，為何在6月18日要租給她1整個月，卻
      敢掛上E7-2759 的車牌）因為車主林美蓮當時告訴我車子
      已經沒有在協尋了等語（偵卷第61頁），若其所言屬實，
      則證人己○○於承租時更無調換車牌之必要。再者，被告
      戊○○於原審辯稱：己○○自己從我倉庫拔了4 片車牌，
      除了8686－GS這組2片的車牌外，還有另外1組是自小貨車
      的車牌等語（原審卷第89頁），則若證人己○○如此在乎
      該車會被權利人取走，則改租他車即可，又何必刻意調換
      車牌，甚至需要使用到2 組車牌？且被告戊○○既然知悉
      其私下調換車牌，卻又不予阻止，或報警處理，亦與常情
      相悖，堪認被告戊○○上開所辯，亦屬空言，難以採信。
      又證人劉紹宏於原審審理時證稱：己○○有告訴我關於在
      該車被竊取之後，戊○○有告知她該車為權利車並阻止她
      報警等語（原審卷第179 頁反面），益徵證人己○○於該
      車失竊前不知道該車為權利車，故無偷換車牌之動機，併
      予敘明。
  ３、被告戊○○另舉余佩容、王淑瑩、李春吉等人之證詞，謂
      己○○未經過其同意，至「巨星休閒廣場」，擅自拔取場
      內陳列車輛之車牌並以發動引擎駕駛離去之事實。然其等
      之證言有下列矛盾及不合常理之處，難為被告戊○○有利
      之認定：
    (1)證人余佩容於警詢時證稱：我於96年5月上旬至96年8月下
      旬在戊○○那裡上班，負責打掃車子，跟整理車子。己○○是陳棕輝的巨星撞球場店對面的鄰居；96年8 月中旬晚
      上20時許，當時我一個人在顧店，親眼看到己○○一個人
      走路進入巨星休閒廣場，直接拿放在車上的鑰匙發動車子
      就離開，過程約5分鐘；被己○○牽走之車輛（MARCH、紫
      色），平時放置在巨星撞球場的倉庫前面，鑰匙都插在車
      上未取下，該車沒有懸掛車牌；我沒有注意到己○○有拔
      下他車的車牌，但事後發現一輛藍色貨車車牌被偷，當天
      牽走的那部車輛不是己○○所租的車輛，那部車是在96年
      8 月中旬放在店內等語（警卷第31至34頁）。復於原審審
      理時證稱：96年8 月中旬，當時店內只有我一個職員，我
      很認真的在整理店裡，己○○一個人進入店裡，就打招呼
      一下，並說他要把車子開走，我可以很確定當時店裡面沒
      有其他人，只有己○○一個人在店內，在己○○進入店內
      前，我發現有人影一直蹲在車子的後面，我不知道他在後
      面做什麼事情，是後來我們發現車牌不見了，才查出來的
      等語（原審卷第91至98頁），則證人余佩容不僅無法確定
      證人己○○有偷拔車牌之情事，且其既然負責顧店，對於
      有不明人影在車後鬼鬼祟祟竟然不去查看，又逕行讓證人
      己○○開走非承租車輛，均與常情相違，是其所證，實有
      可疑。
    (2)證人王淑瑩於警詢時證稱：該車平時放置巨星撞球場的車
      庫前面。鑰匙平時都插在車上未取下，只有在下班時侯才
      有取下，沒有固定人保管，該車也沒有懸掛車牌。己○○
      當時（96年8 月中旬晚上19時許）到巨星撞球場店裡歸還
      一部車（E7-2759、深紫色MARCH），因為我們把鑰匙都放
      在車上，己○○就直接開走一部車輛（車號不詳、淺紫色
      MARCH )，過程不到5分鐘。我當時在顧店，余佩容也有在
      場，己○○一個人到店裡，也是一個人離開。我沒有看到
      己○○是如何取下他車號牌，己○○離開時車上有掛L4-0
      360 藍色貨車號牌，我來不及制止，就打電話跟戊○○說
      ，之後該己○○的男同事（姓名不詳、綽號阿吉仔）也有
      來店裡跟戊○○說，是他幫己○○取下車牌裝在另一部車
      等語（警卷第27至30頁）。於審理時證稱：就我印象所及
      ，己○○只向戊○○租過1部深紫色MARCH，另一部淺紫色
      MARCH 是己○○自己到我們公司的車庫開的。己○○來還
      深紫色MARCH 時我在場，是在同一天，她還車後我就離開
      店裡了，回來時，余佩容才跟我說己○○於晚上7 點多又
      跑回來開走淺紫色MARCH車。後來大約9點、10點時，己○○跟她男朋友一起從店前面走過去到店的對面，我們停放
      車子的地方，那個地方剛好就是己○○上班店的隔壁，在
      我們公司的對面，我看到時，己○○他們已經快要把車牌
      拆完了，後來車子就開走了，我來不及阻止，就趕快打電
      話給戊○○，所以他們開走什麼車，我沒有看清楚。後又
      改稱：我是看到己○○、丁○○二人在貨車旁邊徘徊，我
      沒有看到他們2人在拆車牌，己○○、丁○○2人離開後，
      車牌就不見了，原本車牌還在，但我不確定他們2 人在貨
      車旁邊做什麼事情。後來我們立即作清查動作才發現小貨
      車車牌不見了；我無法確認她到底是開走車子在先還是拆
      車牌在先等語（原審卷第120至128頁）。惟查：證人王淑
      瑩不僅不能確定證人己○○確有偷拔車牌之情事，且其證
      述證人己○○取走車輛及車牌之時間順序，更與證人余佩
      容所證相反，復與證人李春吉於原審審理時證稱：我沒有
      幫己○○裝車牌，也沒有跟戊○○講這件事等語（原審卷
      第99至103頁）不符；參以證人王淑瑩所稱之該深紫色MAR
      CH車，在96年7 月31日時就已經返還裕融汽車，證人己○○顯不可能在8 月中旬返還被告戊○○；且若證人王淑瑩
      所證屬實，則證人己○○先竊取車輛後，又返回竊取車牌
      ，對照其之後因該車失竊積欠被告戊○○和解金額，即害
      怕藏匿，則證人己○○應無可能如此膽大妄為等情，應認
      證人王淑瑩上開所證，乃是迴護被告戊○○之詞，難以採
      信。
    (3)證人李春吉於原審審理時證稱：某天中午，正確日期我不
      記得，在原住民合作社的門口也就是「巨星休閒廣場」倉
      庫的對面，我看到「賓拉登」開1台白色3噸半的貨車過來
      ，把車牌拆下來，和己○○向「巨星休閒廣場」租來的車
      子對換，我有看到己○○從「巨星休閒廣場」把車子開出
      來，己○○也說那台車是他向戊○○租的。後來「賓拉登
      」就把白色的貨車開去台北，己○○就把深藍色的車子開
      走。那天「賓拉登」和己○○有拜託我幫忙裝車牌，但我
      不同意，因為那又不是我的東西等語（原審卷第99至103
      頁）。惟查，證人李春吉證述證人己○○調換之車牌及時
      點，與被告戊○○及證人王淑瑩之陳述不符，實難為被告
      戊○○有利之認定；又證人己○○若欲調換車牌，是否可
      能公然請他人協助，亦非無疑；更何況被告戊○○辯稱：
      該車牌係己○○私下取走等語，則證人己○○竟敢於竊走
      車牌後，公然在「巨星休閒廣場」對面更換，毫不擔心被
      被告戊○○或其員工發現，亦與常情有違。是證人李春吉
      上開所證，難以採信。
  ４、被告戊○○於審理時先辯稱：45,000元是包含修車、紅單
      總共5 張，其中闖紅燈4張、掛他牌1張及修車費等語（原
      審卷第90頁）；嗣改稱：我總共還給己○○5 張本票，我
      也記得己○○總共還給我現金35,000元，包括己○○郵局
      匯款的2張5,000元的匯款單，我也都有拿到錢，其中10,0
      00元是己○○拔車牌，是我請人去處理車子重新申請車牌
      的費用和油錢，所以35,000元內的10,000元不能算入，實
      際上己○○在本件應該只有還我25,000元等語（原審卷第
      142頁）；再改稱：己○○總共還給我35,000元，其中20,
      000 元本票的費用是包括修車和罰單的錢，另外的10,000
      多元是己○○把車牌拔走，叫我重新申請的費用等語（原
      審卷第218 頁）；於本院則稱：45,000元是己○○開車期
      間的紅單（約2萬多元）、修車（水箱、電瓶、排擋約1萬
      多元）、當月租車租金5 千元（本院卷第98年12月16日審
      判筆錄第5 頁），足認就此45,000元之內容，被告戊○○
      所述前後不一，顯然被告戊○○與證人己○○並未就此賠
      償金額之具體內容討論並達成共識，故證人己○○證稱：
      被告說車主要我賠償45,000元等語應可採信。又參諸上開
      租賃契約書遭被告戊○○變造為租用L4-0360 號車，並註
      記以竊盜和解，則依字面意思，應是針對L4-0360 號車失
      竊和解，怎會涉及先前承租之E7-2759 號車子的罰單？且
      若真如被告戊○○所辯，該45,000元果真包含E7-2759 號
      車之罰單費用等，理應在該租賃契約註明，以為憑據，但
      上開租賃契約卻隻字未提，實與一般常情有違。是被告戊○○上開所辯，均難採信。
（三）就犯罪事實二
      被告戊○○於警詢時辯稱：我所提供予警方之承租單確實
      為第1 次與己○○所訂立的無誤，當時訂定時之車號確實
      不是「L4-0360」 ，也沒有「雙方以竊盜論」之文字，但
      是己○○向我租的第4 部車輛遭竊後，己○○在我們店內
      與我和解時，因第1 次所承租之車輛及租金均無疑義，所
      以我才將該第1 次之承租單以修正液塗過後，填上己○○
      唸給我聽之L4-0360 號，且因車輛失竊達成和解，所以我
      才在己○○面前於該承租單上加註「雙方以竊盜和解」之
      文字，己○○並親筆在最後1 張賠償本票背面書寫賠償事
      宜（警卷第16、17頁）。偵訊時辯稱：己○○第1 個月租
      E7-2759紫色MARCH時，有給我5千元，但續租第2個月應該
      給我6 千元左右，她卻沒有如期給，所以到她自行開走我
      第4台車，並遺失，到9月15日找不到車子，所以直接用這
      一張契約書塗改車牌，當成第4 台的租約，後面「雙方以
      竊盜和解」，我修改這些文字都是經過己○○同意的，她
      也在場，修改處沒有她的簽名或指印，是因為她蓋在本票
      後面（偵卷第59、60頁）。原審時辯稱：契約總共塗改了
      2次，原本是正常寫E7-2759車號，第1次是隔1個月後，己○○要繼續承租，那時己○○已經把車牌拔走了，所以要
      改成8686-GS車牌，第2次改成「雙方以竊盜和解」，是因
      為己○○怕丁○○知道不會給她錢，所以才要這樣寫等語
      （原審卷第226 頁），則其所辯不僅前後不一，且若須有
      和解憑據，則直接書寫1 份和解契約書即可，根本無須上
      開契約書塗改部分內容，造成前後語意矛盾之奇怪情景。
      從而，被告戊○○上開所辯，亦為虛構之詞，無從採信。
（四）就犯罪事實三
  １、證人即共同被告沈佩儀於原審審理時證稱：戊○○的手機
      都放在桌上，第1 封簡訊是在巨星休閒廣場，我趁戊○○
      不在的時候傳的，傳完後，我沒有告訴戊○○（原審卷第
      211頁），核與被告戊○○於偵訊時辯稱：1月16日那一通
      ，是我交代沈佩儀傳，看己○○會否回電；但她傳的內容
      ，跟我說的意思根本不一樣，我只是交代沈佩儀想辦法讓
      己○○跟我聯絡，但我沒有交代沈佩儀具體傳訊的內容，
      內容是讓沈佩儀自己去想，是她傳了之後，我才看到內容
      等語（原審卷第63頁）明顯不符。再稽以卷附簡訊照片及
      己○○持用之0000000000號手機之通聯紀錄，可知己○○
      係於97年1月15日、97年2月13日收到被告戊○○使用之門
      號0000000000 號發放簡訊共3則之事實，然同案被告沈佩
      儀於偵查中卻稱係其於同日發送（偵卷第50頁），及於原
      審詰問之初證稱均在被告戊○○車上傳送的（原審卷第20
      9 頁）云云，倘證人沈佩儀真出於其個人意思傳送上開簡
      訊，且如其所言，被告戊○○並不知情，證人沈佩儀豈有
      忘卻非同日同地傳發簡訊之事實，是證人沈佩儀顯然是在
      迴護被告戊○○，其證言難為被告戊○○有利之認定，先
      予敘明。
  ２、被告戊○○又辯稱：97年2 月13日的這兩通簡訊不是我傳
      的，因為我不會輸入文字，是員工沈佩儀坐在我的車上陪
      我一起行經森永時，她看我很生氣，因為警局打電話給我
      說我被告要做筆錄，我就一邊罵一邊開車，並且用手機撥
      電話要找己○○，但都沒有接聽，沈佩儀可能看我生氣，
      要幫我出氣，她就把我手機拿走，開始傳簡訊，因為她常
      常會拿我的手機去使用，所以我也沒有特別問她，後來她
      傳過去後在偷笑，說她已經幫我出氣，我問她，她才說幫
      我傳這兩通簡訊云云（偵卷第62頁）。然沈佩儀僅為被告
      戊○○之員工，本案又是被告戊○○與證人己○○之糾紛
      ，沈佩儀何須以被告戊○○為第一人稱書寫簡訊，事後就
      簡訊之內容又刻意隱瞞被告戊○○？故被告戊○○以被告
      沈佩儀單獨所為，及自己不知簡訊內容置辯，亦難採信。
三、論罪科刑
（一）核被告戊○○就犯罪事實一所為，係犯刑法第320條第1項
      竊盜罪、第339條第1項詐欺取財罪。就犯罪事實二所為，
      係犯刑法第216條、210條行使變造私文書罪，其變造私文
      書之變造低度行為應為行使之高度行為所吸收，不另論罪
      。又被告戊○○2 次向員警行使變造私文書，係基於同一
      偽造文書犯意下之接續行為，僅侵害一法益，只論以一罪
      。就犯罪事實三所為，係犯刑法第305條恐嚇罪（2罪），
      被告戊○○與沈佩儀有犯意聯絡及行為分擔，為共同正犯
      。又被告戊○○所犯上開犯行，犯意個別、行為互異，應
      分論併罰。
（二）原審法院審酌被告戊○○利用證人己○○承租汽車之機會
      ，私下以不詳方式將該車竊走，再以車主索賠為由，向證
      人己○○詐取財物，又因證人己○○無力償還避不見面，
      竟與沈佩儀共同以簡訊恐嚇證人己○○，並為掩飾自己竊
      盜及詐欺取財之犯行，變造後再行使變造之租賃契約書，
      行為惡劣，事後又否認犯行之態度；兼衡被告戊○○犯罪
      之方法、動機、造成之損害，及其獲利之程度、迄未賠償
      證人己○○所受損害等一切情狀，對被告戊○○所犯竊盜
      罪，處有期徒刑3月，所犯詐欺罪，處有期徒刑4月，所犯
      行使變造私文書罪，處有期徒刑4月，及97年1月15日所犯
      共同恐嚇危害安全罪，處有期徒刑2 月，並均諭知易科罰
      金之折算標準，核無不當。被告上訴否認犯罪，並無可取
      ，應予駁回。
貳、不另諭知無罪判決部分
一、公訴意旨略以：被告戊○○與同案被告沈佩儀共同基於恐嚇
    之犯意聯絡，由戊○○將其使用之門號0000000000號手機交
    予沈佩儀，再口述內容由沈佩儀輸入手機之分工方式，於97
    年2月13日晚上6時43分許，在戊○○駕車搭載沈佩儀行經臺
    東縣達仁鄉森永村時，傳送「不怕妳走法院，只怕妳沒時間
    走法院」之簡訊予己○○所使用之門號0000000000號手機，
    致使己○○閱讀後心生畏懼。因認被告戊○○此部分犯行亦
    構成犯刑法第305條恐嚇罪云云。
二、惟查，加害生命、身體、自由、名譽、財產之事恐嚇他人，
    致生危害於安全者，依刑法第305 條之規定，必以對生命、
    身體、自由、名譽、財產有惡害之通知，使心生畏怖並致生
    危害於安全者，始得以上開規定相繩，如係以非惡害之方法
    （如告知將提起訴訟等），則非此所指。本件被告戊○○與
    沈佩儀於上揭時、地共同傳送予己○○內容為「不怕妳走法
    院，只怕妳沒時間走法院」之簡訊，在客觀上尚難認已有致
    生危害安全之惡害通知，應不構成犯罪。惟公訴人既認此部
    分與被告戊○○與沈佩儀於97年2月13日晚上6時49分所傳送
    內容「妳的人有多髒，妳自己很清楚，躲著避不出現，不會
    比較快樂，妳早晚都會和我碰面的」之簡訊，有接續犯之一
    罪關係，爰不另為無罪之諭知，並由本院將原判決此部分之
    罪刑及定執行刑部分予以撤銷改判，另就撤銷改判與上訴駁
    回部分定應執行刑有期徒刑1 年，並諭知易科罰金之折算標
    準。
據上論結，應依刑事訴訟法第368條、第369條第1項，第364條、
第299條前段、第320條第1項、第339條第1項、第216條、第210
條、第305條、第28條、第41條第1項前段、第51條第5款，判決
如主文。
本案經檢察官乙○○到庭執行職務。
中    華    民    國    98    年    12    月    30    日
                    刑事庭審判長法  官  謝志揚
                                法  官  林慶煙
                                法  官  劉雪惠
以上正本證明與原本無異。
所犯竊盜、詐欺、共同恐嚇危害安全罪部分，均不得上訴。
行使變造私文書部分，得上訴。
如不服本判決，應於收受送達後10日內向本院提出上訴書狀，其
未敘述理由者，並得於提起上訴狀後10日內向本院補提理由書（
均須按他造當事人之人數附繕本）「切勿逕送上級法院」。
告訴人或被害人如對於本判決不服者，應具備理由請求檢察官上
訴，其上訴期間之計算係以檢察官收受判決正本之日期為準。
中    華    民    國    98    年    12    月    30    日
                                書記官  李德霞
附錄本判決論罪科刑法條:
中華民國刑法第320條第1項
（普通竊盜罪、竊佔罪）
意圖為自己或第三人不法之所有，而竊取他人之動產者，為竊盜
罪，處5  年以下有期徒刑、拘役或 5 百元以下罰金。
中華民國刑法第339條第1項
（普通詐欺罪）
意圖為自己或第三人不法之所有，以詐術使人將本人或第三人之
物交付者，處 5 年以下有期徒刑、拘役或科或併科 1 千元以下
罰金。
中華民國刑法第216條
（行使偽造變造或登載不實之文書罪）
行使第 210 條至第 215 條之文書者，依偽造、變造文書或登載
不實事項或使登載不實事項之規定處斷。
中華民國刑法第210條
（偽造變造私文書罪）
偽造、變造私文書，足以生損害於公眾或他人者，處 5 年以下
有期徒刑。
中華民國刑法第305條
（恐嚇危害安全罪）
以加害生命、身體、自由、名譽、財產之事，恐嚇他人致生危害
於安全者，處 2 年以下有期徒刑、拘役或 3 百元以下罰金。


司法院資訊處製作；財團法人民間司法改革基金會備份。
